臺灣高等法院臺南分院刑事判決
111年度上訴字第427號
上  訴  人  
即  被  告  賴啟榮



選任辯護人  賴鴻鳴律師
            陳思紐律師
            張嘉琪律師
上列上訴人即被告因毒品危害防制條例案件，不服臺灣臺南地方
法院110年度訴字第1063號中華民國111年2月8日第一審判決（起
訴案號：臺灣臺南地方檢察署110年度偵字第16085號、第18439
號），提起上訴，本院判決如下：
    主      文
上訴駁回。
    事實及理由
壹、上訴得明示僅就判決之刑、沒收或保安處分一部為之。刑事
    訴訟法第348條第3項定有明文。而為尊重當事人設定攻防之
    範圍，並減輕上訴審審理之負擔，容許上訴權人僅針對刑、
    沒收或保安處分一部提起上訴，其未表明上訴之認定犯罪事
    實部分，則不在第二審之審判範圍。如為數罪併罰之案件，
    亦得僅針對各罪之刑、沒收、保安處分或對併罰所定之應執
    行刑、沒收、保安處分，提起上訴，其效力不及於原審所認
    定之各犯罪事實，此部分犯罪事實不在上訴審審查範圍（11
    0年6月16日修正理由參照）。本件被告僅就原判決所處刑之
    部分提起上訴，業經本院與被告及辯護人確認在卷（本院卷
    第103頁、111頁），是原判決關於犯罪事實及沒收部分，不
    在本院審理範圍。
貳、本判決書關於犯罪事實、證據及理由部分，引用原審判決書
    之記載（如附件）。
參、被告上訴意旨略以：被告於偵查中曾供稱毒品來源為服刑時
    所認識綽號叫阿州的人（民國110年8月3日偵訊筆錄），當
    有查獲之可能，偵查中雖未發動偵查，然原審審理中亦未對
    此有利於被告之證據加以調查，是否發動偵查或偵查進度為
    何，尚屬不明。被告於偵審中認罪，然被告智識程度不高，
    與友人一同施用毒品而誤入歧途，將毒品轉讓或販賣與身邊
    友人，其販賣時間非長，價微量輕，並未獲取暴利，惡性尚
    非重大，原判決雖已適用刑法第59條規定減刑，仍嫌過重，
    尚有降低刑度之空間，縱處以原判決之刑度，刑罰仍未具妥
    當性，違反刑罰權分配正義，量刑未盡妥適，請求撤銷原判
    決等語。
肆、駁回上訴之理由
一、原判決以被告轉讓第一級毒品1次、販賣第一級毒品2次犯行
    ，事證明確，分別論以毒品危害防制條例第8條第1項之轉讓
    第一級毒品罪、第4條第1項之販賣第一級毒品罪，並適用同
    條例第17條第2項規定，均減輕其刑，及就販賣第一級毒品
    部分，依刑法第59條規定，遞減輕其刑後，審酌被告○○畢業
    之教育程度，智識正常，且有施用毒品之素行，當知毒品對
    人體危害之鉅，猶不思警惕，僅因貪圖利益，即轉讓或販賣
    海洛因供他人施用，戕害他人身體健康，且危害社會治安，
    行為殊有非當，惟念被告因貪圖金錢之利益，致罹刑章，販
    賣數量及犯罪所得非鉅，及被告之素行、智識程度、家庭經
    濟狀況及犯罪後坦承犯行之態度等一切情狀，分別量處有期
    徒刑7月、7年8月、7年8月，並定其應執行刑為有期徒刑8年
    。核其量刑部分並無適用法律之違誤，裁量權之行使亦屬妥
    適。　　
二、被告上訴意旨指摘，原審並未調查被告偵查中供出上手「阿
    州」是否查獲部分，經查，被告雖於偵查中供稱，海洛因來
    源為服刑時所認識的阿州等語（偵2卷第27頁），然於本院
    準備程序供稱：阿州是某甲，之前跟我一起在監執行，大概
    是10年前一起在監執行，出監以後我跟他買，這次我賣給張
    瓊月、王東安的海洛因，不是跟某甲買的，這次海洛因的來
    源是謝某等語（本院卷第108頁），而毒品條例第17條第1項
    規定：「犯第4條至第8條、第10條或第11條之罪，供出毒品
    來源，因而查獲其他正犯或共犯者，減輕或免除其刑。」所
    稱「供出毒品來源，因而查獲其他正犯或共犯」，係指被告
    供出毒品來源之有關資料，諸如上手之姓名、出生年月日、
    住居所或其他足資辨別之特徵等，使調（偵）查犯罪之公務
    員因而對之發動調（偵）查並查獲者，亦即被告之「供出毒
    品來源」，與調（偵）查犯罪之公務員對之發動調查或偵查
    並進而查獲之間，須具有先後且相當之因果關係。又所稱「
    毒品來源」，係指被告原持有供自己犯罪之毒品源自何人之
    謂。因之，須被告所犯販賣毒品之來源，與其所犯該罪之間
    有直接關聯者，始得適用上開減、免其刑之規定（最高法院
    110年度台上字第1092號、第1094號判決意旨參照），本件
    被告轉讓、販賣海洛因之來源，既非其於偵查中所稱某甲之
    人，則其縱使曾供出毒品來源為某甲而查獲，亦與毒品危害
    防制條例第17條第1項所稱之「供出毒品來源因而查獲」無
    涉，而無該條減輕或免除其刑規定之適用。而被告於本院準
    備程序另稱：本次毒品來源是謝某部分（本院卷第108頁）
    ，辯護人並請求函詢相關偵辦進度（同卷第143頁），然依
    被告供稱：就本次毒品來源，沒有另外向警察或檢察官舉報
    ，也沒有製作警詢、偵訊筆錄，供出上手部分不用再調查等
    情（同卷第108頁、143頁），則被告既未曾向偵（調）查犯
    罪之公務員供出上情，即無何因其供述而查獲之可言，辯護
    人聲請函詢相關偵查進度，即屬無益，而無調查之必要，併
    予敘明。
三、上訴意旨認為，原判決依刑法第59條規定，就販賣第一級毒
    品部分酌減其刑後，量刑仍屬過重，然被告販賣第一級毒品
    犯行，經依毒品危害防制條例第17條第2項、刑法第59條規
    定遞減輕其刑後，法定最低刑度為有期徒刑7年6月，原判決
    量處各有期徒刑7年8月，僅於法定最低刑度上酌加2月，已
    屬從輕量處，並無何畸重之瑕疵，而上訴意旨所指被告之教
    育程度、獲利程度、行為危害性等量刑因素，均為原審於量
    刑所審酌，並非漏未審酌，至於上訴意旨稱，被告因施用毒
    品而誤入歧途，因此轉賣毒品於身邊友人，實為毒品犯罪常
    見之惡性循環，並非被告本件犯行特有之量刑因素，亦無因
    此量刑特別從輕之必要，是以，原判決之量刑與定應執行刑
    ，既已依卷內之相關證據資料予以調查並綜合審酌，其裁量
    權之行使即無何瑕疵可指，上訴意旨指摘原判決量刑違反刑
    罰權分配正義而未盡妥適，為無理由。
四、綜上，原判決並無上訴意旨所指違法或不當之處，被告上訴
    請求減刑並改判較輕之刑，為無理由，應予駁回。
伍、應適用之程序法條：刑事訴訟法第368條、第373條。　　　
本案經檢察官李宗榮提起公訴、檢察官陳昱旗到庭執行職務。
中　　華　　民　　國　　111 　年　　5 　　月　　31　　日
                  刑事第一庭    審判長法　官  楊清安
                                      法　官  陳顯榮
                                      法　官  蕭于哲
以上正本證明與原本無異。
如不服本判決應於收受送達後20日內向本院提出上訴書狀，其未
敘述上訴理由者，並得於提起上訴後20日內向本院補提理由書（
均須按他造當事人之人數附繕本）「切勿逕送上級法院」。
　　　　　　　　　　　　　　　　　　　書記官  鄭信邦　　
中　　華　　民　　國　　111 　年　　5 　　月　　31　　日
附錄本案論罪科刑法條全文
毒品危害防制條例第4條
製造、運輸、販賣第一級毒品者，處死刑或無期徒刑；處無期徒
刑者，得併科新臺幣3千萬元以下罰金。
製造、運輸、販賣第二級毒品者，處無期徒刑或10年以上有期徒
刑，得併科新臺幣1千5百萬元以下罰金。
製造、運輸、販賣第三級毒品者，處7年以上有期徒刑，得併科
新臺幣1千萬元以下罰金。
製造、運輸、販賣第四級毒品者，處5年以上12年以下有期徒刑
，得併科新臺幣5百萬元以下罰金。
製造、運輸、販賣專供製造或施用毒品之器具者，處1年以上7年
以下有期徒刑，得併科新臺幣1百50萬元以下罰金。
前五項之未遂犯罰之。
毒品危害防制條例第8條
轉讓第一級毒品者，處1年以上7年以下有期徒刑，得併科新臺幣
1百萬元以下罰金。
轉讓第二級毒品者，處6月以上5年以下有期徒刑，得併科新臺幣
70萬元以下罰金。
轉讓第三級毒品者，處3年以下有期徒刑，得併科新臺幣30萬元
以下罰金。
轉讓第四級毒品者，處1年以下有期徒刑，得併科新臺幣10萬元
以下罰金。
前四項之未遂犯罰之。
轉讓毒品達一定數量者，加重其刑至二分之一，其標準由行政院
定之。